最高法院刑事判決　　　　　　　　　　　　　　　　　九十一年度台非字第四四號
　　上訴人　最高法院檢察署檢察總長
　　被　告　甲○○○
右上訴人因被告偽造文書案件，對於台灣高雄地方法院中華民國九十年七月二十四日
第一審確定判決（八十九年度訴字第一五六二號，起訴案號：台灣高雄地方法院檢察
署八十九年度偵字第一○○九八號），認為違背法令，提起非常上訴，本院判決如左
：
    主  文
原判決關於違背法令部分撤銷。
    理  由
非常上訴理由稱：「一、按判決適用法則不當者，為違背法令。又依法應於審判期日
調查之證據而未予調查者，其判決當然為違背法令，分別為刑事訴訟法第三百七十八
條、第三百七十九條第十款所明定。而證據雖已調查而其內容尚未明瞭者，即與未經
調查者無異，如遽行判決，仍屬應於審判期日調查之證據而未予調查，最高法院三十
一年上字第八七號著有判例。又依法應於審判期日調查之證據而未予調查，致適用法
令違誤而顯然於判決有影響者，該項確定判決即屬判決違背法令，應有刑事訴訟法第
四百四十七條第一項第一款規定之適用，亦有司法院大法官會議釋字第一八一號解釋
可資參照。另查凡在判決前已經受有期徒刑以上之刑宣告確定者，即不合於緩刑條件
，至於前之宣告刑已否執行，以及被告犯罪之或前或後，在所不問，因而前已受有期
徒刑之宣告，即不得於後案宣告緩刑，復有最高法院五十四年台非字第一四八號判例
可按。故被告前所犯案件曾否受有期徒刑以上刑之宣告，乃本案得否宣告緩刑之前提
要件，亦即得否適用刑法第七十四條之基礎，自有調查之必要。二、本件被告甲○○
○前於民國八十七年十一月二十六日起至同年十二月八日止，因犯賭博罪，業經台灣
高雄地方法院於八十八年五月三日以八十八年度易字第一五九四號判處有期徒刑六月
，並於八十八年五月二十四日確定在案，復於八十八年六月二十三日易科罰金執行完
畢，此有台灣高雄地方法院檢察署刑案資料查註紀錄表、同署八十八年度執字第二三
七四號卷及台灣高雄地方法院八十八年度易字第一五九四號判決可稽。被告甲○○○
於八十七年四月間另犯偽造文書等罪，台灣高雄地方法院於九十年七月二十四日審理
判決前，被告甲○○○既因犯賭博罪已受有期徒刑以上刑之宣告確定，則嗣後原審再
宣告二年以下有期徒刑時，揆諸前揭法條規定及判例意旨，自不得宣告緩刑。詎原確
定判決竟以被告雖於八十七年十一月間，因犯賭博罪，經本院於八十八年五月三日判
處有期徒刑六月確定，然為本案（指偽造文書等案）犯行（八十七年四月間）前，並
未受有期徒刑以上刑之宣告，而誤認被告在判決前未曾受有期徒刑以上刑之宣告而諭
知緩刑宣告，致令前已受有期徒刑宣告確定之被告再處徒刑猶獲緩刑諭知，顯有判決
適用法則不當之違法。三、案經確定，爰依刑事訴訟法第四百四十一條、第四百四十
三條提起非常上訴，以資糾正。」等語。
本院按判決不適用法則或適用法則不當者，為違背法令，刑事訴訟法第三百七十八條
定有明文。依刑法第七十四條之規定：受二年以下有期徒刑、拘役或罰金之宣告，認
為以暫不執行為適當者，得宣告緩刑，須以：「一、未曾受有期徒刑以上刑之宣告者
；二、前受有期徒刑以上刑之宣告，執行完畢或赦免後，五年以內未曾受有期徒刑以
上刑之宣告者。」為要件。是凡在判決前已經受有期徒刑以上刑之宣告確定者，即不
合於緩刑條件，至於前之宣告刑已否執行，以及被告犯罪時間之或前或後，在所不問
，因而前已受有期徒刑之宣告，即不得於後案宣告緩刑（本院五十四年台非字第一四
八號判例參照）。本件被告甲○○○曾於八十七年十一月二十六日至十二月八日間，
因賭博罪，經台灣高雄地方法院於八十八年五月三日以八十八年度易字第一五九四號
判處有期徒刑六月確定，並於八十八年六月二十三日易科罰金執行完畢，此有台灣高
雄地方法院檢察署刑案資料查註紀錄表、同署八十八年度執字第二三七四號執行卷及
台灣高雄地方法院八十八年度易字第一五九四號判決正本可稽，則被告於八十七年四
月間再犯本件偽造文書罪，原審於九十年七月二十四日判決，判處被告行使偽造私文
書罪刑時，因被告在本件判決前已曾受有期徒刑以上刑之宣告確定，並執行完畢後，
未逾五年而不符合宣告緩刑之要件。乃原判決不察，仍就本件併予宣告緩刑三年，揆
之前開說明，原判決宣告緩刑部分，即有判決適用法則不當之違法。案經確定，非常
上訴意旨執以指摘，洵有理由，惟原判決尚非不利於被告，應由本院將原判決關於宣
告緩刑之違背法令部分撤銷，以資糾正。
據上論結，應依刑事訴訟法第四百四十七條第一項第一款前段，判決如主文。
中      華      民      國    九十一    年      二      月    二十七    日
                              最高法院刑事第九庭
                                  審判長法官  陳  炳  煌
                                        法官  陳  正  庸
                                        法官  韓  金  秀
                                        法官  吳  信  銘
                                        法官  張  春  福
      右正本證明與原本無異
                                              書  記  官
中      華      民      國    九十一    年      三      月      五      日
